【裁判字號】    94,訴,513
【裁判日期】    950208
【裁判案由】    綜合所得稅
【裁判全文】
臺北高等行政法院判決
                                     94年度訴字第00513號
                              .
原      告  甲○○
訴訟代理人  鄭崇文  律師
被      告  財政部臺北市國稅局
代  表  人  張盛和（局長）
訴訟代理人  寅○○
上列當事人間因綜合所得稅事件，原告不服財政部93年12月20日
台財訴字第09313022580、00000000000號訴願決定、93年12月21
日台財訴字第09300519080、00000000000、00000000000號訴願
決定，提起行政訴訟。本院判決如下：
    主  文
原告之訴駁回。
訴訟費用由原告負擔。
    事  實
一、事實概要：原告87年度至91年度綜合所得稅結算申報，經被
    告核定增列其本人出租台北市○○區○○段2小段366號土地
    (下稱系爭土地)之租賃得各408,000元、408,000元、430,
    500元、498,000元、126,000元，併計核課其當年度綜合所
    得稅，除核定補徵原告87年度至91年度應補納稅額各為115,
    862元、117,716元、127,183元、137,352元及47,502元外，
    另以原告87年度至90年度漏報前開租賃所得，及87年度尚漏
    報本人營利所得200元及其他租賃所得12974元、90年度漏報
    配偶執行業務所得3,648元，依所得稅法第110條第1項規定
    ，按所漏稅額裁處罰鍰各63,100元、60,000元、64,500元及
    68,500元。原告就被告核定其87年度至90年度出租系爭土地
    之前開租賃所得，及因其漏報前開租賃所得按所漏稅額裁處
    之罰鍰不服，申請復查，均未獲變更，提起訴願，亦遭決定
    駁回，遂提起本件行政訴訟。
二、兩造聲明：
    (一)原告聲明：訴願決定及原處分（復查決定）關於核定原告
      出租系爭土地之租賃所得及漏報前開所得額裁處之罰鍰均
      撤銷。
    (二)被告聲明：駁回原告之訴。
三、兩造之爭點：
    (一)原告主張之理由：
      1.原告所有系爭土地多年前即遭到高禾、己○○、丁○○
        、子○○、陳擇必、癸○○、壬○○、辛○○、沈子平
        等人竊佔擺攤。因己○○經常結黨喝酒鬧事，原告乃在
        土地上架設鐵柱鐵鏈，以防因他人設攤而引發糾紛，然
        攤商仍依舊設攤在該土地上，原告因曾向當地派出所報
        警，管區警員丙○○到場處理，而得罪攤商，並屢遭黑
        道份子之威脅恐嚇，且自90年起，市場自治管理委員會
        與社區發展協會理事長紀松鶴及里長丑○○等人開會要
        向台北市政府市場管理處申請合法固定攤位，並對外陳
        稱只要攤販在此擺攤15年，地主即無權利云云，並以此
        為由向台北市政府檢舉原告侵占道路，嗣該府派員前來
        查看現場，因不清楚該由何單位負責處理，致他人誤以
        為原告前開土地為公有土地，一直強行占有擺攤。惟警
        察只要接獲檢舉，即來開罰單，台北市市場管理處亦稱
        攤販屬不合法，沒有攤販証，無法申請固定攤位。由此
        可知，上開市場自治管理委員會及社區發展協會明知原
        告為土地所有權人，為私己之利，竟串謀造謠，非法侵
        占原告之土地。
      2.被告所稱之檢舉人即被告所屬北投稽徵所訪查於系爭土
        地上設攤營業之攤商己○○、丁○○、子○○、陳擇必
        、癸○○、壬○○、辛○○等人，既為檢舉人亦為設攤
        之商販，乃球員兼裁判，其証詞之可信性，即具有高度
        之危險性，因此其証詞之真實性即非無疑。又原告於系
        爭土地週邊，亦有多棟房屋出租，並均訂有經公證之租
        賃契約，並誠實申報，是原告若有有出租系爭土地於攤
        商，為保障自身權益，豈會為了逃避稅捐之稽課，而未
        訂立書面租約？再者，被告所屬北投稽徵所雖有實地訪
        查系爭土地，發現確有攤商設攤營業情形，然其查訪之
        攤商即檢舉人，則被告僅憑攤商片面之詞，並查無其他
        租賃契約或租金簽收証明等文件，可資証明原告實際收
        受攤商之租金。且承租人填具之使用情形調查表、攤商
        位置圖，內容是否為真正，並非無疑？而被告僅據此即
        認定原告有收受攤商之租金，殊嫌率斷。
      3.原告所有不動產租賃事項皆交由亡妻杜蔡佳靜處理，其
        生前記錄系爭事件遭恐嚇日期與經過情形及祈求神明幫
        忙化解紛爭之手稿6紙，因此原告之所以能鉅細靡遺的
        陳述事件之始末，乃因亡妻遺留之手稿詳細記載日期及
        事情經過情形。由上揭可知，被告答辯「原告所訴理由
        ，既能鉅細靡遺的敘述事件始末，復又聲稱其於攤商占
        用期間因遭攤商威脅，致忍氣吞聲等情。惟若確遭恐嚇
        ，而任由人使用系爭土地，原告又豈有不知之理」、「
        原告卻於被告機關備詢時，誆稱相關事宜由其已歿之配
        偶…處理，更顯其純係推卸之詞」云云，乃係因被告對
        系爭事件之事實內容不了解所致。
      4.又証人丁○○、高禾、庚○○、辛○○、壬○○、癸○
        ○等六人之証詞不外乎：原告太太要調漲租金，租金調
        太高，才離開沒有在那邊擺攤，且未簽立租賃契約及付
        租金時沒有給收據云云，惟查，上開證人均為本案之檢
        舉人，若被告勝訴，渠等可獲取20%之檢舉獎金，証人
        所為之動機不單純，無法期待其為真實之陳述，自不能
        為不利於原告之判決基礎。又依證人即關渡里長丑○○
        之證言証稱：「土地是杜先生的，沒有徵收，…打電話
        叫派出所，在那邊擺攤影響交通。據我所知，杜先生外
        面有人擺攤，有租沒租我不知道，當時有攤販打電話跟
        我說，叫我去處理，攤販要求擺攤，杜先生說土地是我
        的，不給攤販擺攤，我向杜先生說就讓他們擺攤，杜先
        生也是不同意，後來就沒有人擺了。」可知原告不讓攤
        販繼續擺攤，係因影響交通，雖丑○○出面協調，原告
        亦不同意，非如証人所言係因原告要調漲租金，租金調
        太高，才離開沒有在那邊擺攤。足證丁○○等人係因報
        復原告不讓其在系爭土地上擺攤，而提出不實之檢舉，
        渠等之證詞不足採信。
    (二)被告主張之理由：
      1.原告經檢舉於76年至91年間，將所有系爭土地出租予當
        地攤商供作攤位，每月租金視攤位大小，約定3,000元
        至7,500元不等。案經被告所屬北投稽徵所實地訪查結
        果，系爭土地確有攤商設攤營業情形，並有承租之攤商
        填具之使用情形調查表、攤商位置圖附卷可稽，事證明
        確，被告依所得稅法第14條第1項第5類第1款規定，核
        定原告87年度至91年度前開租賃所得併課原告當年度所
        得稅，並以其漏報前開所得，就其短漏稅額依所得稅法
        第110條第1項規定裁處罰鍰，依法並無不合。
      2.原告雖援引其與承租人間所發生之爭執而主張無收取租
        賃所得乙節：經查，原告聲請傳訊證人丙○○（當時擔
        任關渡派出所之警員），欲證在系爭土地無出租於攤販
        一事；惟該證人證稱其接獲檢舉而處理違規攤販之問題
        ，核與原告主張因受到恐嚇而向報案之事無關，亦不知
        情。又原告聲請傳證人乙○○（臺北市政府交通管制工
        程處之人員），因該證人曾於91年間在系爭土地繪設道
        路邊線，欲證明其因向臺北市吳議長陳情其系爭土地不
        願讓攤販擺攤而由該議會請該證人所作之處置；惟該證
        人證稱其至系爭土地繪線係因處理交通問題與原告待證
        事實無關。
      3.有關原告提出其配偶杜蔡佳靜生前手稿，係因其與檢舉
        人間發生糾紛，主張檢舉人為報復而誣陷原告乙節；經
        查，原告提出其配偶杜之生前手稿，觀其內容記載，原
        告與攤販間似有發生糾紛，惟無從知曉為何事爭執，尚
        難認原告主張其因不讓攤販擺攤而遭報復檢舉，並無收
        取攤販之租金等情屬實。又關渡里長丑○○證稱：原告
        之土地自70幾年間即有人陸續擺攤，因影響交通，民眾
        會檢舉要求警察處理，其僅有一次因得知原告和在其土
        地上擺攤的攤販似因租金問題發生糾紛，而前去協調，
        當時原告之配偶亦在場等語；及證人證人丁○○等六人
        均證稱每月租金多交予原告之配偶杜蔡佳靜，嗣因原告
        欲調高租金，致協調不成而搬離系爭土地等情，原告對
        上開證人之證言，僅避重就輕謂由其妻處理，其不清楚
        云云，再參諸原告提出其妻之手稿分別記載：1.『關渡
        里知行路201巷15號門口攤販協調人關渡里里長陳竹木
        ，發展協會理事長紀松鶴…，檢舉人：攤販人辛○○：
        賣水果、壬○○：火鍋料、許英武：賣豬肉、陳擇必：
        賣雞肉、子○○：水果吉、丁○○：麵線許、己○○：
        賣菜南、高禾：賣熟雞肉…」可知原告向案關攤販收取
        系爭租金之事，足堪信實。
      4.原告雖又主張於系爭土地週邊有多棟房屋，只要出租即
        訂租賃契約且誠實報稅一節：經查，向原告承租者若為
        營利事業，其在承租地因設有營業登記，無論營利事業
        申報營利事業所得稅或自然人申報當年度綜合所得稅時
        ，均會申報租金費用，縱使原告未申報此租賃所得，被
        告仍可查得而核定原告之租賃所得，補徵其所漏稅額，
        再依其違章情節處以罰鍰，因此，原告自會衡量其逃漏
        稅所造成之風險，故原告所主張有訂立租賃契約部分業
        已誠實申報一事，惟查此（原告自行申報之部分）並非
        可因而認定原告皆已誠實申報之單一性，故本案斷不可
        能由此推論，無訂立租賃契約之部分，即無租賃之情事
        ，故原告之主張顯為無稽之談，核無足採。
    理  由
一、按「個人之綜合所得總額，以其全年左列各類所得合併計算
    之…第5類：租賃所得及權利金所得：…1、財產租賃所得及
    權利金所得之計算，以全年租賃收入或權利金收入，減除必
    要損耗及費用後之餘額為所得額。」「納稅義務人應於每年
    2月20日起至3月底止，填具結算申報書，向該管稽徵機關，
    申報其上一年度內構成綜合所得總額或營利事業收入總額之
    項目及數額，以及有關減免、扣除之事實，並應依其全年應
    納稅額減除暫繳稅額、尚未抵繳之扣繳稅額及可扣抵稅額，
    計算其應納之結算稅額，於申報前自行繳納。…」「納稅義
    務人已依本法規定辦理結算申報，但對依本法規定應申報課
    稅之所得額有漏報或短報情事者，處以所漏稅額兩倍以下之
    罰鍰。」行為時所得稅法第14條第1項第5類第1款、第71條
    第1項前段及第110條第1項分別定有明文。
二、本件原告87年度至91年度綜合所得稅結算申報，被告依檢舉
    資料查明後，以原告本人前開各年度取有出租系爭土地之租
    賃所得各408,000元、408,000元、430,500元、498,000元、
    126,000元，併計核課其當年度綜合所得稅，除核定補徵原
    告前開年度應補納稅額各為115,862元、117,716元、127,
    183元、137,352元及47,502元外，另以原告87年度至90年度
    漏報前開租賃所得，87年度漏報本人營利所得200元、其他
    租賃所得12,974元及90年度尚漏報配偶執行業務所得3,648
    元，依所得稅法第110條第1項規定，按所漏稅額裁處罰鍰各
    63,100元、60,000元、64,500元及68,500元之事實，有原告
    前開各年度綜合所得稅結算申報書、被告核定通知書、罰鍰
    處分書及復查決定書附原處分卷可稽，並為兩造所不爭，堪
    信為真實。
三、原告就被告核定前開租賃所得及罰鍰處分不服，循序提起行
    政訴訟，主張：其所有系爭土地多年前即遭戊○、己○○、
    丁○○、子○○、陳擇必、癸○○、壬○○、辛○○等人竊
    佔擺攤，因其多次催趕未果，且曾報警處理而得罪前開攤商
    ，渠等始提出不實檢舉，謊稱原告有向收受渠等使用系爭土
    地之租金，被告不察，竟以檢舉人片面不實之指述，逕認原
    告漏報前開土地租賃所得，而補徵原告所得稅及裁處罰鍰，
    尚嫌率斷等語。
四、經查：
    (一)原告自76年間起至91年間，由其配偶蔡佳靜將其本人所有
      系爭土地分別出租予攤商丁○○、戊○、己○○、陳擇必
      、辛○○、癸○○、壬○○、子○○等人供作攤位，並按
      攤位大小約定每月租金3,000元至7,000元不等，嗣因原告
      之配偶表示欲調漲租金，前開攤商與原告夫妻協調不成，
      雙方並發生爭執，前開攤商始於91年間先後撤攤等情，業
      據證人即攤商丁○○、戊○、陳擇必、辛○○、癸○○、
      壬○○等人到庭具結證述明確在卷，並有被告所屬北投稽
      徵所人員實地查訪製作之使用情形調查表、攤商位置圖附
      原處分卷可稽，即原告於被告調查時及本院審理時，亦陳
      稱：其只負責看店 (即福星五金行)，系爭土地向由其當
      時尚未過世之妻子處理，且該土地上在91年間前確有人擺
      攤，但其不清楚攤商有無給付租金予其太太，而其係在一
      次吵架並遭其中一名攤商恐嚇後，才不同意攤商在該土地
      上設攤等情 (見原處分卷附原告92年10月30日談話筆錄、
      本院95年1月6日準備筆錄)；復參諸證人即系爭土地所在
      之關渡里長丑○○到庭具結證稱：原告所有系爭土地自七
      十幾年間起即有人設攤，但其不清楚有無付租金，其只有
      一次因獲悉原告和在前開土地設攤之攤販因租金問題發生
      糾紛，有到現場處理，當時原告之太太亦在場，原告表示
      不同意再讓攤商在該土地上設攤，因協調不成，最後攤販
      也未繼續在該處擺攤等情 (見本院前開準備程序筆錄)；
      及原告提出其配偶生前所寫手稿亦略載：「關渡里知行路
      201巷15號門口攤眅糾紛協調人關渡里里長丑○○、…攤
      販人：辛○○：賣水果、壬○○：火料、癸○○：賣豬
      肉、陳擇必：賣雞肉、子○○：水果吉、丁○○：麵線許
      、己○○：賣菜南、高禾：賣熟雞肉…」等語 (見本院卷
      附原證二)，且原告配偶前開手稿所載各攤商之營業項目
      ，亦與被告所屬北投稽徵所人員實地查訪製作之前開攤商
      位置圖相符合等情，相互對照以證，足認原告於87年至91
      年間確有出租系爭土地予前開攤商丁○○等八人而收取租
      金，嗣雙方因租金調漲協調發生爭執，原告始趕離前開攤
      商等情屬實。
    (二)原告起訴雖主張系爭土地自多年前即遭攤商非法占用，因
      其曾報警處理及陳情取締，前開攤商才挾怨提出不實檢舉
      云云，惟與原告於本院審理時陳稱係在91年間與前開攤商
      吵架之後，才不同意渠等在該土地上擺攤等語不合，且本
      院依原告聲請傳訊證人即警員丙○○到庭具結證稱：其於
      90年間至92年間在關渡所任職，在其接勤區工作巡查時，
      系爭土地已無人擺攤，但有聽說之前有人擺攤，詳細情形
      不清楚，而其最常接獲舉發取締關渡醫院前之違規攤販，
      其巡查時，並未發現系爭土地有人擺攤而開單，亦未曾接
      獲原告報案稱有人打破其五金行玻璃，或聽聞原告因不讓
      人在該土地上設攤而遭人恐嚇等情 (見本院94年12月2日
      準備程序筆錄)；及交通工程管制處承辦人乙○○具結證
      稱：該單位於91年間係因議長反應有民眾陳情關渡公園旁
      道路違規停車情形嚴重，故到現場整頓規劃該地區之交通
      秩序，但因該道路有部分屬私有地且無法確定是否為既成
      巷道，故迄今尚未在該道路畫設禁止停車之紅線，但該單
      位從未接獲原告申請在系爭土地畫紅線避免遭人佔用擺攤
      之陳情案件，況交通工程管制處之職權係管理交通秩序，
      處理違規設攤亦非權責範圍等語 (見本院94年12月23日準
      備程序筆錄)，均不足以證明攤商丁○○等人係非法占用
      原告所有系爭土地擺攤，且其在91年間與前開攤商未發生
      調漲租金糾紛前，即已報警取締或陳情排除前開攤商在系
      爭土地設攤等情為真。復衡諸證人丙○○警員證稱原告經
      營之五金行即位於所有系爭土地前，且該土地上設有鐵板
      ，原告並常站在門口，不讓人擺攤，其巡查時，亦未發現
      有人在該土地上擺攤等語；及原告自承係在91年間某次與
      攤商發生吵架遭恐嚇後，才不讓人擺攤等情以觀，益徵前
      開攤商丁○○等人在91年間撤攤前，應有徵得原告或其配
      偶同意或給付租金而使用系爭土地，否則以原告維護土地
      所有權之態度及其經營之商店即在系爭土地旁之情形下，
      前開攤商如何能在該土地上固定設攤營業多年，而未遭原
      告發現驅趕或報警提出告訴，衡情亦難採信。此外，原告
      復未能提出其他證據以實其說，空言主張前開攤商係非法
      占用其土地，因不滿其報警取締而提出不實檢舉，渠等之
      證言欠缺憑信性云云，尚不足採。
五、綜上事證，原告於87年至91年間取有出租系爭土地之前開租
    賃所得，已堪認定。故被告以原告87年度至91年度綜合所得
    稅結算申報，漏未申報前開租賃所得，併計核課補徵原告前
    開各年度應補納稅額外，並以原告87年度至90年度漏報前開
    租賃所得及其他所得，按所漏稅額裁處前開罰鍰之處分，揆
    諸首揭規定，並無違誤，訴願決定予以維持，亦無不合，原
    告仍執前詞，訴請撤銷，為無理由，應予駁回。
據上論結，本件原告之訴為無理由，爰依行政訴訟法第98條第3
項前段，判決如主文。
中    華    民    國    95    年     2    月    8     日
                        第二庭審判長法  官  徐瑞晃
                                    法  官  吳慧娟
                                    法  官  蕭惠芳
上為正本係照原本作成。
如不服本判決，應於送達後20日內，向本院提出上訴狀並表明上
訴理由，如於本判決宣示後送達前提起上訴者，應於判決送達後
20日內補提上訴理由書（須按他造人數附繕本）。
中    華    民    國    95    年     2    月    8     日
                                    書記官  李淑貞


司法院資訊處製作；財團法人民間司法改革基金會備份。
